臺灣屏東地方法院刑事判決　　　　　　　100年度智易字第6號
公　訴　人　臺灣屏東地方法院檢察署檢察官
被　　　告　康榮華
上列被告因違反著作權法案件，經檢察官提起公訴（99年度偵字
第5924號），本院判決如下：
    主  文
康榮華無罪。
    理  由
一、公訴意旨略以：被告康榮華明知未經音樂著作權人大唐國際
    影音多媒體科技股份有限公司（下稱大唐公司）授權或同意
    ，不得重製或以出租方式侵害他人之著作權，竟意圖營利，
    擅自將大唐公司享有音樂著作之「秋分」、「歸船」、「痛
    苦女人心」、「中範仔」、「熱情滾滾」、「水雲煙」、「
    內心艱苦」、「重出江湖」等8 首歌曲，灌錄重製於伴唱機
    主機內而非法重製，並於民國98年4 月某日，將該伴唱機以
    每月新臺幣（下同）4,000 元代價，出租予屏東縣潮州鎮○
    ○路224 號陳珠蘭所經營之「財神爺卡拉OK」店，提供不特
    定之該店顧客使用該伴唱機點唱上述歌曲牟利。嗣於同年99
    年5 月11日19時52分許，為大唐公司會同警方至上址查獲，
    並扣得點歌本1 本，案經大唐公司訴請偵辦，因認被告涉有
    著作權法第91條第2 項之非法重製他人著作財產權、第91條
    之1 第2 項之明知係侵害著作財產權之重製物而公開陳列、
    第92條之以出租方式侵害他人著作財產權等罪嫌云云。
二、按犯罪事實應依證據認定之，無證據不得認定犯罪事實；不
    能證明被告犯罪者，應諭知無罪之判決，刑事訴訟法第154
    條第2 項、第301 條第1 項分別定有明文。次按「認定不利
    於被告之事實，須依積極證據，苟積極證據不足為不利於被
    告事實之認定時，即應為有利於被告之認定，更不必有何有
    利之證據。而認定犯罪事實所憑之證據，雖不以直接證據為
    限，間接證據亦包括在內；然而無論直接或間接證據，其為
    訴訟上之證明，須於通常一般之人均不致有所懷疑，而得確
    信其為真實之程度者，始得據為有罪之認定，倘其證明尚未
    達到此一程度，而有合理性之懷疑存在，致使無從為有罪之
    確信時，即應為無罪之判決。」，最高法院分別著有30年上
    字第816 號、76年臺上字第4986號判例意旨可資參照。再按
    「檢察官就被告犯罪事實，應負舉證責任，並指出證明之方
    法，刑事訴訟法第161 條第1 項定有明文。因此，檢察官對
    於起訴之犯罪事實，應負提出證據及說服之實質舉證責任。
    倘其所提出之證據，不足為被告有罪之積極證明，或其指出
    證明之方法，無從說服法院以形成被告有罪之心證，基於無
    罪推定之原則，自應為被告無罪判決之諭知。」，最高法院
    亦著有92年臺上字第128 號判例要旨可資為參。
三、證據能力之判斷：
    按傳聞法則之重要理論依據，在於傳聞證據未經當事人之反
    對詰問予以核實，乃予排斥，惟若當事人已放棄對原供述人
    之反對詰問權，於法院審判時表明同意該等傳聞證據可作為
    證據，基於證據資料愈豐富，愈有助於真實發現之理念，並
    貫徹刑事訴訟法修法加重當事人進行主義之精神，確認當事
    人對於證據能力有處分權之制度，傳聞證據經當事人同意作
    為證據，法院認為適當者，亦得為證據。另當事人於調查證
    據時，對於傳聞證據表示「沒有意見」、「對於證據調查無
    意見」，而未於言詞辯論終結前聲明異議，應視為已有將該
    等傳聞證據採為證據之同意，此刑事訴訟法第159 條之5 定
    有明文。被告於本院準備程序及審理中均已表示對於全案證
    據之證據能力均無意見（見本院卷第24、37、56頁背面），
    本院復斟酌該等證據並非非法取得，亦無證明力明顯過低之
    情形，且該等證據與本案待證事項均有相當關聯性，依諸刑
    事訴訟法第159 條之5 之規定，堪認該等證據，均有證據能
    力。
四、公訴意旨認被告康榮華涉犯著作權法第91條第2 項之非法重
    製他人著作財產權、第91條之1 第2 項明知係侵害著作財產
    權之重製物而公開陳列、第92條之以出租方式侵害他人著作
    財產權等罪嫌，無非以被告康榮華之供述、大唐公司享有音
    樂著作財產權之著作財產權明細、讓與合約書、著作權授權
    合約書、著作權讓與合約書、音樂著作授權合約書之證明文
    件及委任狀、屏東縣政府警察局之搜索扣押筆錄及查獲現場
    照片、上開伴唱機播放上述音樂著作之照片、證人陳蘭珠於
    警詢時及偵查中之證述及扣案之點歌本1 本等件，為其主要
    論據。
五、訊據被告康榮華矢口否認有何起訴書所指之上揭犯行，辯稱
    ：證人陳蘭珠的卡拉OK店裡面有3 臺伴唱機臺，但裡面僅有
    2 臺是我的，另1 臺是證人陳蘭珠自己的，我只有賣證人陳
    蘭珠弘音的歌曲，另外我1 個月只收證人陳蘭珠8,000 元，
    每臺伴唱機收4,000 元，錢也不是我在收等語，經查：
  (一)大唐公司享有「秋分」、「歸船」、「痛苦女人心」、「中
    範仔」、「熱情滾滾」、「水雲煙」、「內心艱苦」、「重
    出江湖」等8 首歌曲之音樂著作權。另於99年5 月11日19時
    52分許，大唐公司會同警方至證人陳珠蘭所經營位於屏東縣
    潮州鎮○○路224 號之「財神爺卡拉OK」店，扣得伴唱機1
    臺、點歌本1 本，及上開伴唱機內灌有上述歌曲，且上開伴
    唱機可供不特定顧客點唱歌曲之事實，此為被告所不爭執(
    見本院卷第25頁正面) ，並經證人陳珠蘭於警詢中證述綦詳
    ( 見警卷第8 、9 頁) ，並有屏東縣政府警察局搜索扣押筆
    錄、扣押物品目錄表、大唐公司之臺北縣政府北縣商聯乙字
    第09 210882-9 號營利事業登記證、大唐國際著作財產權明
    細、著作權讓與合約書、讓與合約書、著作權授權合約書、
    音樂著作授權合約書各1 份、現場搜證照片29張、大唐公司
    變更登記表3 份在卷可按( 見警卷第19至21、30至59頁) ，
    是此部分之事實，應可認定。
  (二)被告以前詞置辯，經查：
  1.證人陳珠蘭於警詢中固證稱：我是屏東縣潮州鎮○○路224
    號「財神爺卡拉OK店」之負責人，我們的卡拉OK內有點將點
    歌機、點歌本、搖控器等設備供不特定的顧客歡唱。警方發
    現內有未經大唐國際影音多媒體科技股份有限公司授權之8
    首歌曲之點歌機是康榮華的，康榮華寄放在我店內，我以每
    月4,000 元向康榮華租用。我於98年4 月開始向康榮華承租
    點歌機3 臺，1 臺租金是每月4,000 元，我有簽合約，康榮
    華有告知我們公司是合法的，我們才會向他租用等語( 見警
    卷第8 至10頁) ；其亦於本院審理中證稱：我認識被告，我
    還沒有經營卡拉OK的時候不認識他，是因為經營「財神爺卡
    拉OK店」的時候認識被告，我是在98年2 月開始經營卡拉OK
    ，我店裡有3 臺伴唱機臺，那3 臺伴唱機都是向被告承租，
    租機臺時有簽訂契約書（庭呈金聲行視聽器材保管租賃合約
    書影本）。當初向被告租機臺是訂1 年的契約，租金每臺1
    個月4,000 元。被告把伴唱機臺租給我時，機臺裡面就有歌
    曲了，被告有說租機臺後，如機臺壞掉可以聯絡他，請師傅
    維修，還有灌歌曲的服務，多久灌1 次歌曲不一定，有新歌
    就會來灌。是被告的師傅來灌歌曲的。1 年租約到期後，我
    沒有再跟被告承租機臺，因為我在承租到期時，被告有說要
    再簽契約，我請被告再拿契約書過來，但是被告都沒有拿來
    。99年5 月間某日晚間，警方有去我店裡調查等語( 見本院
    卷第38頁正面至第39頁正面) ；惟參以其於本院審理中復證
    稱：「( 問：在你店裡的伴唱機是否有發現大唐公司的歌曲
    ？) 應該是有。( 問：是3 臺伴唱機都有，還是只有1 臺伴
    唱機有大唐公司的歌曲？) 當初我跟被告訂契約裡面的歌是
    弘音，但我也無法確定。我不知道哪幾臺伴唱機有大唐公司
    的歌曲。( 問：3 臺伴唱機臺是一起承租，還是陸續向被告
    承租？）是98年2 月13日1 次向被告承租。( 問：為何租賃
    合約書上是寫承租2 臺點將家？）外場的機臺是我頂店的時
    候就有了，被告叫我1 年給他28,000元的版權稅，他幫我處
    理，另外我再向被告租2 臺伴唱機臺。( 問：為何當初於警
    詢時要說是向被告承租3 臺伴唱機？）因為我拿錢給被告，
    要去買版權，如果版權有問題，被告3 臺伴唱機都要負責的
    意思。( 問：外場的那臺伴唱機臺有無給版權稅？）有，是
    28,000元。( 問：另外2 臺伴唱機臺給多少錢？) 1 臺4,00
    0 元，共8,000 元。( 問：這次被查獲的歌曲是在哪臺伴唱
    機臺被查到的？）我也不清楚。( 問：你是否知道外場機臺
    在你頂店時，裡面有被查獲的8 首歌取曲？）我沒有注意。
     (問：這次被扣得的點歌本，該點歌本是3 臺伴唱機臺共用
    ，還是其中1 臺伴唱機臺在使用的點歌本？) 被查獲的當下
    我很緊張，警察就拿了1 本點歌本，我也不知道他們到底拿
    了哪本。( 問：所以外場及裡面的機臺使用的點歌本不一樣
    ？）應該是。( 問：所以外場及裡面的機臺的歌曲也不一樣
    ？）是。( 問：所以上開8 首歌在哪臺伴唱機臺你也不清楚
    ？) 是。( 問：能否確定外場的伴唱機臺有無上開8 首歌曲
    ，且是否為被告所灌錄？）被告來灌歌曲都是一起灌的，每
    期的歌都不一樣，所以我也不能確定，我也不知道歌曲是否
    是之前的人留下來的。( 問：這8 首歌曲是否很老的歌曲？
    ) 是。( 問：能否確認扣案之歌本是外場伴唱機臺所使用，
    還是裡面的伴唱機臺使用的？) 我已經重新更新，訂新契約
    、換機臺了，我沒辦法確認。( 問：警方是否知道？）他們
    沒有明確告訴我，我也不知道。( 問：當天警方是從歌本看
    到該8 首歌，還是機臺裡面確實存在？）我不知道警方何時
    蒐證的。( 問：所以你也無法確認機臺裡面是否有那些未經
    授權的歌曲？）是。」等語( 見本院卷第39頁背面至第41頁
    正面) ，是證人陳珠蘭雖曾證稱係向被告承租3 臺伴唱機臺
    ，然經本院質以租賃契約書之內容後，證人陳珠蘭始明確證
    稱，係向被告承租2 臺伴唱機臺，另一臺係其頂店時就有的
    ，且證人陳株蘭亦無法確認本件有上開8 首歌曲之伴唱機臺
    是否為其向被告所承租之伴唱機臺，亦無法確認該伴唱機臺
    內是否確有上開8 首歌曲，甚而無法確認扣案之點歌本是否
    供該伴唱機臺點歌時所使用等節，是以，則公訴意旨所指之
    含有上開8 首歌曲之伴唱機臺及扣案之點歌本是否為被告出
    租予證人陳珠蘭乙情，尚有疑問。
  2.又佐以證人即本案查獲警員陳清河於本院審理中證稱：「(
    問：本件案件你是否有無印象？) 有。( 問：當天去『財神
    卡拉OK店』扣到幾部伴唱機？) 沒有扣到伴唱機，僅當場錄
    影照相。( 問：錄影照相的方式是否操作該伴唱機，再將本
    件起訴的歌曲點出後，拍攝點出畫面？) 是，是告訴人操作
    該伴唱機的，我們在旁拍照。( 問：該卡拉OK店有幾臺伴唱
    機？）客廳1 臺，裡面1 臺，至少2 臺，我們查獲的是客廳
    那臺。( 問：裡面那臺伴唱機你們沒有查嗎？) 我沒有印象
    。( 問：當時有問老闆娘關於你們操作的伴唱機來源？）有
    ，她說是向被告康榮華承租。( 問：有無給你們看租約？)
    沒有，但她有馬上聯絡康榮華過來。」等語( 見本院卷第57
    頁正面及背面) ；其復於本院審理中證稱：「( 問：當天陳
    珠蘭製作警詢筆錄時你有無在場？）有。( 問：陳珠蘭有無
    說侵害著作權的伴唱機是在何處被查獲的？）沒有印象。(
    問：提示警卷第9 頁，陳珠蘭說是在大廳被查獲的，有無印
    象？）沒有印象。( 問：對於陳珠蘭警詢筆錄所言有何意見
    ？）沒有。( 問：查獲時是否有拍照？）是。( 問：提示警
    卷第51頁照片上顯示侵權的伴唱機是在包廂查獲的，能否確
    定是在大廳查獲或是在包廂查獲的？）有的照片是告訴人去
    蒐證拍照的，所以我也不確定警卷的照片是我們拍的還是告
    訴人拍的，但我記得查獲侵權的伴唱機是在大廳的那臺。(
    問：當天有無扣得點歌本？) 有。( 問：點歌本是在何處扣
    到的？) 跟外面大廳的機臺放在一起。( 問：該卡拉OK店有
    幾個包廂？) 不記得。( 問：包廂內的點歌本或機臺有無本
    件侵權的歌曲？) 我沒有去看。( 問：蒐證照片是針對大廳
    那臺伴唱機還是有包括包廂的伴唱機？）沒有包廂的。」等
    語( 見本院卷第58頁正面及背面) 。是審之證人陳清河於本
    院審理中已明確稱當天查獲的含有上述8 首歌曲之伴唱機臺
    及點歌本，是在證人陳珠蘭所經營的卡拉OK店大廳內所查獲
    ，其等並未就該卡拉OK店之包廂內之伴唱機臺蒐證等節，此
    核之證人陳珠蘭於警詢中所述警方係在大廳內查獲的伴唱機
    臺乙節( 見警卷第9 頁) ，顯為相符，堪認證人陳清河上揭
    證述，應為可採；再參以證人陳珠蘭於本院審理中亦明確證
    稱，其所經營之「財神爺卡拉OK店」大廳內之伴唱機，並非
    係向被告所承租，而係其頂讓該卡拉OK店時就有該臺伴唱機
    臺，業如前述，基上以觀，足徵本件起訴意旨所指之含有上
    述8 首歌曲之伴唱機臺及扣案之點歌本是否為被告出租予證
    人陳珠蘭之事實，顯屬可疑。
  (三)綜上，堪認本件起訴意旨所指之含有上述8 首歌曲之伴唱機
    臺及點歌本是否為被告承租予證人陳珠蘭之事實，顯有上揭
    可疑之處，從而，足見被告康榮華前開所辯，尚非屬無稽，
    而堪採信。
六、綜上所述，被告康榮華固曾出租2 臺伴唱機臺予證人陳珠蘭
    ，並置於證人陳珠蘭所經營之「財神爺卡拉OK店」內供客人
    點歌使用，然本件公訴意旨所指之含有上述8 首歌曲之伴唱
    機臺及扣案之點歌本，是否即為被告出租予證人陳珠蘭之伴
    唱機臺及點歌本，已有上揭可疑之處，前已述及，是以，被
    告究否確有前揭公訴意旨所指之犯行，觀諸本件公訴意旨上
    開所提出證明被告犯罪之證據資料，除卷附之含有上開8 首
    歌曲之伴唱機之拍攝照片及扣案之點歌本外，並無其他證據
    足資補強證明上揭事實，顯尚未達於通常一般之人均不致有
    所懷疑，而得確信其為真實之程度，基此，自不能遽此認定
    被告確有公訴意旨所指之犯行。此外，檢察官復未提出其他
    積極證據，資以證明被告確有公訴意旨所指之犯行，犯罪即
    屬不能證明，揆諸前揭法條規定與最高法院判例意旨，依法
    自應為被告無罪之諭知。
據上論斷，應依刑事訴訟法第301 條第1 項，判決如主文。
本案經檢察官王光傑到庭執行職務。
中    華    民    國   100    年    12    月    7     日
                  刑事第三庭    審判長法  官  楊宗翰
                                      法  官  黃姿育
                                      法  官  許瑜容
以上正本證明與原本無異。
如不服本判決，應於收受本判決送達後10日內向本院提出上訴書
狀，其未敘述上訴理由者，並得於上訴期間屆滿後20日內向本院
補提理由書狀（均須按他造當事人之人數附繕本）「切勿逕送上
級法院」。
中    華    民    國   100    年    12    月    7     日
                                      書記官  龔惠婷